臺灣彰化地方法院刑事判決
111年度易字第1027號
公  訴  人  臺灣彰化地方檢察署檢察官
被      告  鄭棋元



上列被告因加重竊盜等案件，經檢察官提起公訴（111年度偵字
第8415號），被告於本院準備程序中，就被訴事實為有罪之陳述
，經告知簡式審判程序之旨，並聽取當事人之意見後，本院改行
簡式審判程序，判決如下：
    主          文
鄭棋元共同犯行使變造特種文書罪，累犯，處有期徒刑參月，如
易科罰金，以新臺幣壹仟元折算壹日；又犯結夥三人以上竊盜罪
，累犯，處有期徒刑捌月。
    犯罪事實及理由
一、本件係經被告鄭棋元於準備程序進行中就被訴事實為有罪之
    陳述，而經本院裁定以簡式審判程序審理，則依刑事訴訟法
    第273條之2、同法第159條第2項之規定，不適用傳聞法則有
    關限制證據能力之相關規定；並得依同法第310條之2準用同
    法第454條之規定製作略式判決書，僅需記載犯罪事實、證
    據名稱及應適用之法條，並得以簡略方式為之，合先敘明。
二、犯罪事實：鄭棋元、陳文彬(另案審理中)與年籍不詳綽號「
    阿中」之成年男子，為掩飾其等之竊盜犯行，免遭警循線以
    機車車牌查緝，竟共同基於行使變造特種文書及竊盜之犯意
    聯絡，於民國111年4月8日凌晨某時，在綽號「阿中」位於
    彰化縣某居住處，推由「阿中」以黑色膠布黏粘之方式，將
    陳文彬持用之車號「MGR-2552」號重型機車，變造為「MOR-
    9662」號車牌，鄭棋元則將其持用之車號000-0000號重型機
    車之車牌拆下後，陳文彬隨即於同日凌晨3時許，騎乘上開
    懸掛變造車牌之重型機車搭載「阿中」外出上路，鄭棋元則
    騎乘車牌拆下後之上開機車跟隨在後，一同行經彰化縣線西
    鄉中山街與口厝路路口，以此方式行使變造之特種文書，足
    以生損害公路監理機關對於公路車籍資料管理之正確性。復
    於同日凌晨3時51分許，鄭棋元、陳文彬各自騎乘上揭機車
    行經彰化縣線西鄉中山街路邊時，乘四周無人注意之際，先
    由鄭棋元上前察看黃寶源所管領停放在路旁之車牌號碼000-
    00號營業貨車曳引車有無財物可竊取，發覺該車有行車紀錄
    器鏡頭可竊取後，由「阿中」竊取黃寶源所管領停放在路旁
    之車號000-00號營業貨車曳引車裝設在左側後視鏡下方的行
    車紀錄器鏡頭1組（價值新臺幣3500元），鄭棋元、陳文彬
    則在旁把風，得手後其等3人隨即騎乘上揭機車逃離現場。
    嗣經警獲報循線查悉上情。
三、前項犯罪事實，有下列證據可資為佐：
  ㈠被告鄭棋元於本院準備程序及審理時之自白。
  ㈡證人即共犯陳文彬於警詢時之供述。
　㈢證人即被害人黃寶源於警詢時之證述。
　㈣指認犯罪嫌疑人紀錄表、車輛詳細資料報表、監視器畫面翻
    拍照片、現場蒐證照片。
四、論罪科刑部分：
  ㈠核被告所為，係犯刑法第216條、第212條之行使變造特種文
    書罪及同法第321條第1項第4款之結夥三人以上竊盜罪。被
    告變造上開車牌號碼之低度行為，應為行使之高度行為吸收
    ，不另論罪。
　㈡被告、陳文彬與年籍不詳綽號「阿中」之成年男子就上開犯
    行有犯意聯絡及行為分擔，為共同正犯。
　㈢被告所犯上開行使變造特種文書罪、結夥三人以上竊盜2罪，
    犯意各別，行為互殊，應分論併罰。
　㈣被告前因施用毒品等案件，經法院先後判處有期徒刑確定後
    ，經本院以108年度聲字第1199號裁定合併定應執行有期徒
    刑1年確定，並與前案之肇事逃逸罪之殘刑1年1月接續執行
    ，於110年5月15日縮短刑期執行完畢出監，有臺灣高等法院
    被告前案紀錄表附卷可稽，其於有期徒刑執行完畢後，5年
    以內故意再犯本件有期徒刑以上之各罪，均為累犯，本院審
    酌被告有前揭犯罪前科紀錄，出監後又再犯本案，堪認意志
    不堅，守法觀念不足，對刑罰反應力薄弱，如不加重其刑，
    難認具有矯治效果，爰依刑法第47條第1項及司法院大法官
    釋字第775號解釋意旨，加重其刑。
  ㈤爰以行為人之責任為基礎，審酌被告不思以正途獲取財物，
    恣意竊取他人之財物，且為規避查緝，竟變造車牌號碼，對
    社會治安、被害人黃寶源之財產安全造成危害，亦影響公路
    監理機關對於車牌管理之正確性，所為實不足取；惟念及被
    告犯後終能坦承犯行之態度，另斟酌被告自陳高職肄業、已
    婚有小孩、之前從事鐵皮屋等一切情狀，分別量處如主文所
    示之刑，並就所犯變造特種文罪部分，諭知易科罰金之折算
    標準，以示懲儆。
五、沒收部分：
　  按犯罪所得，屬於犯罪行為人者，沒收之。前二項之沒收，
    於全部或一部不能沒收或不宜執行沒收時，追徵其價額。刑
    法第38條之1第1項前段、第3項分別定有明文。次按共同正
    犯犯罪所得之沒收或追徵，應就各人所分得之數為之。倘共
    同正犯內部間，對於不法利得分配明確時，應依各人實際分
    配所得宣告沒收；若共同正犯成員對不法所得並無處分權限
    ，與其他成員亦無事實上之共同處分權限者，自不予諭知沒
    收。然若共同正犯各成員對於不法利得享有共同處分權限，
    惟彼此間分配狀況未臻具體或明確，自應負共同沒收之責，
    且參照民法第271條、民事訴訟法第85條第1項前段等規定之
    法理，即係平均分擔之意（最高法院109年度台上字第5870
    號、110年度台上字第1355號判決意旨參照）。經查：
　㈠被告與陳文彬、年籍不詳綽號「阿中」之成年男子，固共同
    竊得之「行車紀錄器鏡頭1組」，然被告於本院審理時陳稱
    ：該竊得之「行車紀錄器鏡頭1組」係由「阿中」取走，放
    在「阿中」家中，沒有賣掉，我也沒獲得任何利益(見本院
    卷第95頁)，核與證人即共犯陳文彬於警詢中供稱：竊得之
    「行車紀錄器鏡頭1組」由「阿中」處理，到現在都沒有分
    到錢等情相符(見偵字卷第79頁)，甚且卷內無證據足認被告
    犯本案確有獲取任何犯罪所得，揆諸前揭判決意旨，當無從
    依刑法第38條之1規定諭知沒收或追徵，附此敘明。
六、據上論斷，應依刑事訴訟法第273條之1第1項、第299條第1
    項前段、第310條之2、第454條第1項，判決如主文。
七、本案經檢察官余建國提起公訴，檢察官詹雅萍到庭執行職務
    。
中　　華　　民　　國　　111 　年　　12　　月　　6 　　日
                  刑事第七庭     法      官 林于捷
以上正本證明與原本無異。
如不服本判決應於收受判決後20日內向本院提出上訴書狀，並應
敘述具體理由。其未敘述上訴理由者，應於上訴期間屆滿後20日
內向本院補提理由書( 均須按他造當事人之人數附繕本) 「切勿
逕送上級法院」。
告訴人或被害人對於判決如有不服具備理由請求檢察官上訴者，
其上訴期間之計算係以檢察官收受判決正本之日期為準。
中　　華　　民　　國　　111 　年　　12　　月　　6 　　日
                                 書  記  官 林佩萱
附錄本案論罪科刑法條：
中華民國刑法第212條
偽造、變造護照、旅券、免許證、特許證及關於品行、能力、服
務或其他相類之證書、介紹書，足以生損害於公眾或他人者，處
1年以下有期徒刑、拘役或9千元以下罰金。
中華民國刑法第216條
（行使偽造變造或登載不實之文書罪）
行使第210條至第215條之文書者，依偽造、變造文書或登載不實
事項或使登載不實事項之規定處斷。
中華民國刑法第321條
犯前條第1項、第2項之罪而有下列情形之一者，處6月以上5年以
下有期徒刑，得併科50萬元以下罰金：
一、侵入住宅或有人居住之建築物、船艦或隱匿其內而犯之。
二、毀越門窗、牆垣或其他安全設備而犯之。
三、攜帶兇器而犯之。
四、結夥三人以上而犯之。
五、乘火災、水災或其他災害之際而犯之。
六、在車站、港埠、航空站或其他供水、陸、空公眾運輸之舟、
    車、航空機內而犯之。
前項之未遂犯罰之。